【裁判字號】    95,上訴,1450
【裁判日期】    950822
【裁判案由】    毒品危害防制條例
【裁判全文】
臺灣高等法院臺中分院刑事判決        95年度上訴字第1450號
上  訴  人  臺灣苗栗地方法院檢察署檢察官
上  訴  人
即  被  告  甲○○
                    國民
上列上訴人因被告違反毒品危害防制條例案件，不服臺灣苗栗地
方法院95年度訴字第175號，中華民國95年5月19日第一審判決（
起訴案號：臺灣苗栗地方法院檢察署95年度毒偵字第117、297號
），提起上訴，並經臺灣苗栗地方法院檢察署移送本院併案審理
（95年度毒偵字第795、822號《含95年度毒偵字第682號》），
本院判決如下：
    主      文
原判決撤銷。
甲○○連續施用第一級毒品，累犯，處有期徒刑拾壹月，扣案之
海洛因包（合計淨重壹點捌貳公克）沒收銷燬之，注射針筒貳
支、夾鏈袋壹只沒收；又連續施用第二級毒品，累犯，處有期徒
刑玖月，扣案之安非他命貳包（分別為毛重零點公克、零點貳
公克）沒收銷燬之，玻璃頭壹個沒收。應執行有期徒刑壹年柒月
，扣案之海洛因包（合計淨重壹點捌貳公克）、安非他命貳包
（分別為毛重零點公克、零點貳公克）均沒收銷燬之，注射針
筒貳支、夾鏈袋壹只、玻璃頭壹個均沒收。
    事      實
一、甲○○曾因違反麻醉藥品管理條例及違反肅清煙毒條例案件
    ，經本院判處應執行有期徒刑三年五月確定；前又因施用第
    一、二級毒品案件，經臺灣苗栗地方法院送觀察、勒戒後，
    認有繼續施用毒品之傾向，復經裁定令入戒治處所施以強制
    戒治，於九十一年六月十八日停止戒治交付保護管束，並於
    同年十二月三十日保護管束期滿執行完畢；刑事責任部分，
    則由臺灣苗栗地方法院檢察署檢察官於九十一年三月十三日
    ，以九十年度毒偵字第一七四三、一八七五號提起公訴，經
    臺灣苗栗地方法院於九十一年五月七日，以九十一年度訴字
    第一五二號分別判處有期徒刑八月、六月，合併定應執行有
    期徒刑一年，並於同年六月十日確定。上開徒刑之執行於九
    十三年六月二十八日因縮刑期滿，假釋未經撤銷，以已執行
    完畢論。詎甲○○猶不知悔改，於強制戒治執行完畢釋放後
    五年內，復基於施用第一級毒品海洛因之概括犯意，自九十
    四年七月間起至九十五年三月二十三日止，在苗栗縣竹南鎮
    龍鳳里十五鄰山寮二０四號住處，以將第一級毒品海洛因摻
    入香菸內吸食或將其置入針筒內加水稀釋後注射手臂之方式
    ，施用第一級毒品海洛因多次；另基於施用第二級毒品安非
    他命之概括犯意，自九十四年七月間起至九十五年三月二十
    三日止，在上址住處，將毒品安非他命置入玻璃球內，下以
    火燒烤後吸食煙霧之方式，施用第二級毒品安非他命多次。
    嗣於(一)九十五年一月十三日下午四時三十分許，在苗栗縣頭
    份鎮○○路與光華北路口因形跡可疑為警查獲，並扣得第二
    級毒品安非他命一包（毛重０‧三公克）；(二)九十五年二月
    十一日下午五時十分許，為警持搜索票在上址查獲，且扣得
    第一級毒品海洛因三包（合計淨重一‧八二公克）、第二級
    毒品安非他命一包（毛重０‧二公克）、注射針筒一支及玻
    璃頭一個。(三)九十五年三月二日下午五時許，為警持搜索票
    在上揭住處查獲，且扣得注射針筒一支及夾鍊袋一只。(四)九
    十五年三月二十四日下午二時三十分許，為警在同縣頭份鎮
    ○○○路一七八巷十一號執行搜索時查獲。先後四次為警查
    獲後所採集之尿液經送驗之結果，均呈嗎啡及安非他命類陽
    性反應，始查悉上情。
二、案經苗栗縣警察局竹南分局先後報請臺灣苗栗地方法院檢察
    署檢察官偵查起訴及苗栗縣警察局大湖分局、竹南分局報請
    同署檢察官移送本院併案審理。
    理      由
一、訊據上訴人即被告甲○○對有於上揭時、地連續施用第一級
    毒品海洛因及第二級毒品安非他命多次之事實均坦承不諱，
    惟辯稱：九十五年二月十一日為警所查獲之海洛因毒品均係
    砂糖云云（見本院卷第三十八至四十頁），經查：被告於九
    十五年二月十二日警訊時供述：「（問：警方所查扣你持有
    的海洛因三包、安非他命一包，經警方依尖端科技公司及二
    ０四場製造之毒品檢驗盒篩檢試劑初步檢驗結果：呈海洛因
    及安非他命陽性反應，你有何意見？）答：是呈毒品海洛因
    及安非他命沒錯，我沒有意見」（見九十五年毒偵字第二九
    七號卷第二十三頁背頁），且查獲之海洛因毒品三包，經法
    務部調查局鑑驗結果，「均」含有第一級毒品海洛因成分，
    亦有法務部調查局九十五年四月廿五日調科壹字第九九００
    ０一四八八號鑑定通知書在卷可稽（見原審卷第廿七頁），
    被告辯稱查獲之海洛因毒品三包均係砂糖云云顯無可採。此
    外，被告先後四次為警查獲後所採集之尿液經中山醫學大學
    附設醫院藥物濫用檢測中心鑑驗結果，均確呈嗎啡及安非他
    命類陽性反應，有濫用藥物檢驗報告四份附卷可稽（見九十
    五年度毒偵字第一一七號卷第五十一頁、九十五年度毒偵字
    第二九七號第五十二頁、九十五年度毒偵字第八二二號第十
    七頁、九十五年度毒偵字第六八二號第十三頁）。另被告為
    警查獲時扣案之白色粉末三包（合計淨重０‧八二公克），
    確含有第一級毒品海洛因成分，亦有法務部調查局九十五年
    四月二十五日調科壹字第九九０００一四八八號鑑定通知書
    附卷可稽（見原審卷第廿七頁），且扣案之安非他命二包（
    分別為毛重０‧三公克、０‧二公克），亦有苗栗縣警察局
    竹南分局查獲涉嫌毒品危害防制條例毒品初步鑑驗驗報告單
    二紙附卷可參（見九十五年度毒偵字第一一七號卷第三十三
    頁、九十五年度毒偵字第二九七號第三十五頁），本案復有
    前開扣案之海洛因三包（合計淨重一‧八二公克）、安非他
    命二包（分別為毛重０‧三公克、０‧二公克）、被告所有
    ，供施用第一級毒品所用之注射針筒二支、夾鏈袋一只、被
    告所有，供施用第二級毒品安非他命所用之玻璃頭一個等證
    物扣案可資佐證，足見被告上開自白確與事實相符，至堪採
    認。
二、被告前因施用第一、二級毒品案件，經臺灣苗栗地方法院送
    觀察、勒戒後，認有繼續施用毒品之傾向，復經裁定令入戒
    治處所施以強制戒治，於九十一年六月十八日停止戒治付保
    護管束，並於同年十二月三十日保護管束期滿執行完畢，此
    有全國施用毒品案件紀錄表及臺灣高等法院被告全國前案紀
    錄表在卷可查，其於強制戒治執行完畢釋放後五年內再犯本
    件施用毒品之犯行至堪認定，應依法論罪科刑。
三、核被告所為，係犯毒品危害防制條例第十條第一項之施用第
    一級毒品罪及同條例第十條第二項之施用第二級毒品罪。被
    告為供施用而持有第一級、第二級毒品，其持有之低度行為
    ，均為施用之高度行為所吸收，不另論罪。又被告先後多次
    施用第一級毒品海洛因及第二級毒品甲基安非他命之犯行，
    各時間緊接，且各觸犯構成要件相同之罪，顯係各基於概括
    犯意反覆為之，各為連續犯，應各依修正前刑法第五十六條
    規定，論以一罪。被告所犯上開二罪間，犯意各別，構成要
    件互殊，應予分論併罰。起訴書被告犯罪事實文未載及，而
    為本院認定成罪部分，既分別與起訴書載明部分具有連續犯
    之裁判上一罪關係，自為起訴效力所及，本院應併予審判。
    又被告前因施用毒品案件，經法院判處有期徒刑確定，於九
    十三年六月廿八日執行完畢，有刑案資料查註紀錄表及臺灣
    高等法院被告全國前案紀錄表在卷可按，茲於五年以內再故
    意犯本件有期徒刑以上之罪，應依修正前之刑法第四十七條
    ，論以累犯，並加重其刑。原審以被告犯罪事證明確，予以
    論罪科刑，固非無見，惟查：(一)被告於行為後，法律既有變
    更，原審判決就連續犯、累犯及定執行刑部分均未及比較適
    用新舊法，尚有未合；(二)原審未及就與本案有裁判上一罪關
    係而經檢察官移送併辦部分併予審理，尚有未洽，檢察官上
    訴意旨指摘原審判決此部分不當，非無理由，被告上訴意旨
    稱警方查獲之海洛因毒品均係砂糖云云則無可採，而原審判
    決既有如上瑕疵，即屬無可維持，應由本院撤銷改判。爰審
    酌被告前經觀察勒戒、強制戒治，未能戒除毒癮，猶一再施
    用毒品不輟，並參酌被告犯罪之動機、方法、手段、所生危
    害，暨犯後到庭坦承犯行、態度良好等一切情狀，分別量處
    如主文第二項所示之刑，並定其應執行之刑，以示懲儆。
四、扣案之海洛因三包（淨重一‧八二公克）、安非他命二包（
    分別為毛重０‧三公克、０‧二公克），均應依毒品危害防
    制條例第十八條第一項前段規定宣告沒收銷燬之；注射針筒
    二支、夾鏈袋一只均係被告所有供施用海洛因所用之物，玻
    璃頭一個係被告所有，供施用安非他命所用之物，此經被告
    陳明在卷，均應依刑法第三十八條第一項第二款規定宣告沒
    收。
五、又查刑法於九十四年二月二日修正公布，九十五年七月一日
    施行，被告行為後，刑法第五十六條關於連續犯之規定業已
    刪除，是被告行為後法律已有變更，而本件被告於舊法時期
    所犯之多次販賣第一級毒品罪，依修正施行前刑法第五十六
    條之規定，為連續犯，應以一罪論，僅得加重其刑至二分之
    一；而依修正施行後之刑法，並無連續犯之規定，且依新法
    應各別多次論斷之結果（即數罪併罰），其刑度應較修正前
    應依刑法第五十六條之規定以一連續施用第一級毒品罪為重
    ，經比較新舊法結果，應依刑法第二條第一項之規定，以被
    告行為時之規定較有利於被告，自應依刑法第二條第一項規
    定，適用修正施行前之刑法第五十六條規定，論以連續販賣
    第一級毒品罪；又刑法第四十七條於九十四年二月二日修正
    公布，九十五年七月一日施行，修正前規定為「受有期徒刑
    之執行完畢，或受無期徒刑或有期徒刑一部之執行而赦免後
    ，五年以內再犯有期徒刑以上之罪者，為累犯，加重本刑至
    二分之一」，修正後改列第四十七條第一項，規定為受徒刑
    之執行完畢，或一部之執行而赦免後，五年以內故意再犯有
    期徒刑以上之罪者，為累犯，加重本刑至二分之一。」，就
    本案言，修正前累犯規定對被告並未較不利，依現行刑法第
    二條第一項規定，應依行為時法即九十四年二月二日修正公
    布前刑法第四十七條規定論被告累犯，又被告行為後，刑法
    第五十一條業於民國九十四年二月二日修正公布，並於九十
    五年七月一日施行，修正前刑法第五十一條規定：「數罪併
    罰，分別宣告其罪之刑，依左列各款定其應執行者：」，其
    中第五款規定：「宣告多數有期徒刑者，於各刑中之最長期
    以上，各刑合併之刑期以下，定其刑期。但不得逾二十年。
    」，修正後刑法第五十一條第五款規定：「宣告多數有期徒
    刑者，於各刑中之最長期以上，各刑合併之刑期以下，定其
    刑期。但不得逾三十年。」，比較結果，修正後刑法並未較
    有利於行為人，是本案仍應依修正前刑法定其應執行之刑，
    綜其全部罪刑比較結果，本案應適用行為時法即九十四年二
    月二日修正公布前刑法。
據上論結，應依刑事訴訟法第369條第1項前段、第364條、第299
條第1項前段，毒品危害防制條例第10條第1項、第2項、第18條
第1項前段，刑法第2條第1項、第11條，94年2月2日修正公布前
刑法第56條、第47條、第51條第5款，刑法第38條第1項第2款，
判決如主文。
本案經檢察官乙○○到庭執行職務。
中    華    民    國    95    年    8    月    22    日
               刑事第五庭  審判長法  官  袁  從  楨
                                 法  官  郭  同  奇
                                 法  官  姚  勳  昌
上列正本證明與原本無異。
第一級毒品得上訴。
第二級毒品不得上訴。
如不服本判決應於收受送達後十日內向本院提出上訴書狀，其未
敘述上訴之理由者並得於提起上訴後十日內向本院補提理由書（
均須按他造當事人之人數附繕本）。
                                 書記官  洪  麗  華
中    華    民    國    95    年    8     月    23    日
                                                      Ｆ


司法院資訊處製作；財團法人民間司法改革基金會備份。
